臺灣板橋地方法院交通事件裁定　　　　 94年度交聲字第213號
原處分機關　交通部公路總局臺北區監理所板橋監理站
異　議　人
即受處分人　甲○○
上列異議人因違反道路交通管理處罰條例案件，對於交通部公路
總局臺北區監理所板橋監理站於民國94年2 月5 日以板監違字第
裁41-C00000000號違反道路交通管理事件裁決書所為之處分，聲
明異議，本院裁定如下：
    主  文
異議駁回。
    理  由
一、異議意旨略以：異議人甲○○於民國93年12月10日晚上9 時
    20分許，駕駛車牌號碼LJ3-097 號重型機車，行經臺北縣新
    莊市○○路149 號路燈前，因違反道路交通安全規則肇事致
    人死亡之違規，經警掣單舉發，惟(一)異議人二次受撞為受害
    者，絕非肇事致人死亡之元兇，本案第一當事人黃俊星酒後
    駕車，嚴重影響身體平衡系統，騎乘機車無法控制行車方向
    而致不規則蛇行，事故前後無力防禍避險，異議人受橫向撞
    擊後依受撞力源方向彈至對面車道，再遭來車煞車不及迎面
    撞擊；(二)異議人事故前雖保有正常適當之安全距離，受逼近
    時亦一直閃躲，直至近中線時對方仍持續橫向撞來，異議人
    才會於受撞後彈向對面車道，安全距離只有對正常行駛或有
    限誤差時才能提供反應時間，本案之酒駕者突如其來大幅度
    的方向驟變，雖極力閃躲還是難逃被撞至對向車道之結果；
    (三)由異議人受撞前後之移動位置明顯可知異議人絕非肇事者
    ，若異議人肇事撞擊他人，異議人撞記後之移動方向應為車
    道之右側，而非左側之對向車道，或是對方彈向對面車道；
    (四)異議人於整個事件中二次被撞，受撞方向、位移均無法自
    主及避免，受力亦最嚴重，原難保性命經二次手術後倖存，
    反觀對方在一次撞擊之前後完全不省人事，這其中差異顯然
    是酒後駕車平衡系統已受嚴重影響，根本無力防禍自保；(五)
    臺北縣政府警察局新莊分局舉發通知單先入異議人「肇事至
    人死亡」之重罪後，再以異議人自稱「當時時速約60公里」
    充當肇因，完全無視酒後駕車及撞擊原因、撞擊前後之位移
    、方向等關鍵因素，明顯為先定罪再找犯行，異議人自述駕
    車時速約60公里，主要表達車速並未過快，本案絕非因此而
    致一死一傷三車毀損；(六)異議人於事件中為清醒正常駕車，
    受酒駕者不規則蛇行進逼，經閃躲後仍受橫向撞擊，彈向對
    向車道再遭來車迎面撞擊，依據前揭各關鍵因素是非至明，
    生命乘可貴，而本人經二次手術大腿骨打釘，拄拐復健身心
    俱創，再受無以承受之舉發及處罰，爰依法聲明異議云云。
二、按行車速度，依速限標誌或標線之規定，無標誌或標線者，
    應依左列規定：一、行車時速不得超過五○公里。但在未劃
    設車道線、行車分向線之道路，或設有快慢車道分隔線之慢
    車道，時速不得超過四○公里，道路交通安全規則第93條第
    1 項第1 款定有明文；又按汽車行駛時，駕駛人應注意車前
    狀況及兩車併行之間隔，並隨時採取必要之安全措施，道路
    交通安全規則第94條第3 項有明文規定。又汽車駕駛人，駕
    駛汽車違反道路交通安全規則，因而肇事致人死亡者，吊銷
    其駕駛執照，並一年內不得考領駕駛執照，道路交通管理處
    罰條例第61條第1項 第4 款及第67條第3 項亦分別定有明文
    。
三、經查：
  (一)本件異議人即受處分人甲○○因於93年12月10日晚上9 時20
    分許，駕駛車牌號碼LJ3-097 號重型機車，行經臺北縣新莊
    市○○路149 號前，因違反道路交通安全規則第93條第1 項
    第1 款之規定，肇事致人死亡，經臺北縣政府警察局新莊分
    局丹鳳派出所警員掣單舉發，異議人於同年12月27日向原處
    分機關提出申訴，經原舉發機關於94年1 月18日以北縣警新
    交字第0940001453號函知異議人「查本案台端騎乘LJ3-097
    號機車於93年12月10日21時20分，在本轄新莊市○○路與機
    車發生交通事故致人死亡，台端於警詢自稱『當時時速約60
    公里』，已超速，本分局警員依違反道路交通安全規則第93
    條第1 項第1 款肇事致人死亡，製單舉發台端違反道路交通
    管理處罰條例第61條第1 項第4 款條文；另依目擊者稱：死
    者生前騎乘機車無蛇行駕駛，且路面平坦，無影響車流情事
    。」，嗣原處分機關於94年2 月5 日以板監違字第裁41-C00
    000000號違反道路交通管理事件裁決書，依道路交通管理處
    罰條例第61條第1 項第4 款、第67條第3 項規定裁處異議人
    吊銷駕駛執照，並一年內不得考領駕駛執照，異議人於同日
    收受該裁決書後，於同年2 月17日提起異議等情，有上開裁
    決書、掛號郵件收件回執、舉發違反道路交通管理事件通知
    單及原舉發機關上開函件等件影本各一份附卷可稽。
  (二)異議人甲○○於93年12月10日晚上9 時20分許，騎乘車牌號
    碼LJ3- 097號重型機車，行經臺北縣新莊市○○路149 號前
    時，因以時速60公里行駛，行車速度超過規定之最高時速（
    50公里），且疏未注意車前狀況，違反道路交通安全規則第
    93條第1 項第1 款及第94條第3 項之規定，適被害人黃俊星
    酒後騎乘車牌號碼QDW-272 號輕型機車，沿新莊市○○路往
    三重市方向與異議人同向行駛，因酒後駕車控車不穩向左傾
    斜，致與異議人駕駛之上開機車發生擦撞後，異議人所駕駛
    之機車失控衝向對向車道內，碰撞到方賜喜駕駛之車號5926
    -JT 號自用小客車，黃俊星因此腦水腫及內出血而死亡之事
    實，有異議人於警詢時自陳：當時行車時速60公里等語，以
    及證人方賜喜於警詢時證稱：當時我行駛環河路往樹林方向
    行駛，到車禍地點前，我看見QDW-272 號輕機車，在我對向
    往三重方向行駛往左側倒地，在他機車後方另一部重機車LJ
    3- 097號由QDW-272 號輕機車左側經過，有撞到QDW-272 號
    輕機車駕駛人後，失控朝我車頭撞過來，我向右側閃避到路
    肩，但LJ3-097 號重機車彈起撞上我車頭左側等語，及證人
    方賜喜於檢察官訊問時證述：我當時是沿環河路往樹林方向
    行駛，死者及被告之機車都是在我對向行駛，我看到死者之
    機車很明顯龍頭把手往左側偏，人快要往左側倒時，就被死
    者後面之機車撞到，被告之機車還失控往我這向車道撞到我
    車輛左前側保險桿，（問：你看見死者機車龍頭往左側偏時
    ，死者當時是否已受被告機車撞擊？）沒有，是死者機車先
    往左側偏，人快要跌倒樣子，才被被告撞上，（問：被告與
    死者在事故發生前車距如何？）我感覺死者與被告車距很近
    ，但無法判定多遠，（問：死者與被告機車當時車速就你感
    覺有多少？）應該都有時速60公里，我感覺被告之車速比死
    者之車速快等語（詳見臺灣板橋地方法院檢察署93年度相字
    第1503號卷之警詢筆錄、訊問筆錄）可證，並有道路交通事
    故現場圖、道路交通事故調查報告表（一）、（二）、道路
    交通事故初步分析研判表、檢察官相驗報告書等件影本在卷
    可憑，足認異議人當時騎乘機車時，行車時速已過該路段最
    高時速，且疏未注意車前狀況無訛。又本件車禍經臺灣省臺
    北縣區車輛行車事故鑑定委員會鑑定結果，認黃俊星酒後酒
    精濃度過標準駕駛輕型機車，行向不定操控不穩為肇事主因
    ，異議人甲○○駕駛重型機車超越時未注意車前狀況為肇事
    次因，而方賜喜駕駛自用小客車無肇事因素，有臺灣省臺北
    縣區車輛行車事故鑑定委員會94年4 月25日北縣鑑字第0945
    180275號函所附鑑定意見書影本一份附於臺灣板橋地方法院
    檢察署93年度相字第1503號卷可參。縱然被害人黃俊星酒後
    酒精濃度超過標準駕駛輕型機車行向不定操控不穩，就本件
    車禍事故之發生同有過失，但異議人甲○○就本件車禍事故
    之發生亦有如前所述違反道路交通安全規則之過失，可堪認
    定。綜上所述，本件異議人確有行車速度超過規定之最高時
    速，暨駕車疏未注意車前狀況之違反道路交通安全規則第93
    條第1 項第1 款及第94條第3 項之情事，因而肇事致人死亡
    之違規事實無訛，是原處分機關據以援引上開規定，裁處異
    議人即受處分人吊銷駕駛執照，並於一年內不得考領駕駛執
    照，於法並無違誤，本件聲明異議為無理由，應予駁回。
據上論斷，應依道路交通管理處罰條例第87條第2 項，道路交通
案件處理辦法第19條，裁定如主文。
中　　華　　民　　國　　94　　年　　9 　　月　　16　　日
                       交通法庭  法  官  戴嘉清
以上正本證明與原本無異。
如不服本裁定應於送達後5日內向本院提出抗告狀。
中　　華　　民　　國　　94　　年　　9 　　月　　16　　日
                                 書記官  許千士
